【裁判字號】    88,重上,493
【裁判日期】    950103
【裁判案由】    侵權行為損害賠償
【裁判全文】
臺灣高等法院民事判決                 88年度重上字第493號
上  訴  人  甲○○
訴訟代理人  林金鈴律師
被  上訴人  乙○○（張德孟之承受訴訟人）
              聯絡地址：台北市○○路○段300巷26弄17號
當事人間侵權行為損害賠償事件，上訴人對於中華民國87年 8月
31日台灣台北地方法院87年度重附民字第81號刑事附帶民事判決
提起上訴，本院於94年12月20日言詞辯論終結，判決如下：
    主  文
原判決關於駁回上訴人下開第二項之訴部分及該部分訴訟費用之
裁判廢棄。
被上訴人應給付上訴人新台幣柒佰玖拾伍萬元及自民國八十七年
五月二十八日起，至清償日止，按週年利率百分之五計算之利息
。
第一、二審訴訟費用除確定部分外由被上訴人負擔。
    事實及理由
一、程序部分：本件被上訴人經合法通知，未於言詞辯論期日到
    場，核無民事訴訟法第 386條所列各款情形，經上訴人聲請
    一造辯論判決，核無不合，應予准許。
二、上訴人主張略以：被上訴人之父張德孟明知本身已無清償能
    力，竟於(一)民國76年 1月25日對其表示願提供台北市○○段
    第 540、536、508、509、512、514、515、527、528、513
    、516、532地號土地與上訴人合建房屋，並交付上訴人美金
    65萬元之「定期存單」為擔保，上訴人因此交付張德孟保證
    金新台幣（下同）100萬元，並於同年5月25日及6月8日交付
    借款20萬元及25萬元。(二)於同年7月8日，張德孟又以合作在
    台北市○○區○○段番子坡小段（現已變更為台北市○○區
    ○○段）第336地號上興建住宅為由，向上訴人借用150萬元
    ，並交付承諾書及面額支票為擔保。於出具前開承諾書時，
    張德孟復提出訴外人林仔華等出具之「土地使用權同意書」
    14份、台北市政府工務局通知、函件及經變造之本院72年度
    上字第3417號判決書，向上訴人表示必將前開土地交付上訴
    人興建房屋，再向上訴人詐得500萬元。 因屆期張德孟之承
    諾未兌現，上訴人始知前開美金定期存單及本院72年度上字
    第3417號判決書分別為偽造變造，及前揭土地於72年間即已
    建好房屋，乃於76年 2月17日提起刑事告訴，經檢察官提起
    公訴後並提起本件附帶民事訴訟。按張德孟前開詐欺犯行固
    經一審刑事判決無罪，惟上訴本院後即經本院87年上訴字第
    4682號判決撤銷，並改判有罪，嗣本院刑事判決雖經最高法
    院撤銷發回更審，惟發回並非以張德孟未有詐欺犯行為理由
    ，況張德孟於發回更審後，仍不到庭接受審判，足見其確有
    詐欺犯行。又張德孟雖於92年8月5日死亡（業另經本院裁定
    由被上訴人承受訴訟在案），惟其既有被上訴人為繼承人，
    被上訴人仍應償還上訴人前開遭詐騙之金額等語（原審以張
    德孟刑事判決無罪而駁回上訴人之民事請求，上訴人不服提
    起本件上訴，惟於本院審理中撤回其中部分之請求，該部分
    已經確定）。爰上訴聲明：(一)原判決關於駁回後開第二項之
    訴部分廢棄。(二)被上訴人應給付上訴人 795萬元及自起訴狀
    繕本送達之翌日起至清償日止按週年5%計算之利息。(三)訴訟
    費用由被上訴人負擔。
三、被上訴人經合法通知未到庭辯論，亦未據提出書狀為何聲明
    或陳述。
四、本件爭點為被上訴人是否構成侵權行為，茲分述如下：
  (一)按民事訴訟法第222條第1項規定「法院為判決時，應斟酌全
    辯論意旨及調查證據之結果，依自由心證判斷事實之真偽。
    但別有規定者，不在此限。」民法第184條第1項規定「因故
    意或過失，不法侵害他人之權利者，負損害賠償責任。故意
    以背於善良風俗之方法，加損害於他人者亦同。」
  (二)上訴人主張被上訴人之被繼承人即原審被告張德孟於76年
    1 月25日已經無清償能力，仍對上訴人佯稱願以台北市○○
    段第540、536、508、509、512、514、515、527、528、513
    、516、532地號土地，與上訴人合建房屋為由，而向上訴人
    詐取保證金100萬元，及於76年5月25日及76年6月8日先後向
    上訴人詐借20萬元、25萬元，合計145萬元。於76年 7月8
    日又以2人合作在台北市○○區○○段番子坡小段第336地號
    上興建住宅為由，以向上訴人借用週轉為藉口， 收取150萬
    元，並以出具「承諾書」之方法，用假造之各種證件，稱必
    將上開內湖區○○段番子坡小段第 336地號等筆土地交付上
    訴人興建，再向上訴人詐得500萬元。 經查上訴人主張之事
    實，業據其提出張德孟所出據之合建契約書、借據、於76年
     8月12日所出具之「承諾書」影本各乙紙、支票、電匯水單
    影本、台北市政府工務局通知及函各乙件、經變造之本院72
    年度上字第3417號民事判決影本１份附卷可稽（以上均見外
    放證物），並有美金定期存單、土地使用權同意書影本各１
    份可考（以上見刑事卷本院上訴字第4682號卷第56頁、上更
    一卷第98至111頁）， 而所交付之支票未獲兌現，美金定期
    存單為偽造，本院72年上字第3417號民事判決則為變造之文
    書，內湖區○○段番子坡小段336地號（ 已變更為台北市○
    ○區○○段）等土地並早已在72年間即建好房屋，亦有法務
    部調查局88年1月16日（88）陸 (0) 00000000號通知書、我
    國駐哥斯大黎加大使館88年 4月9日哥斯（88）字第88111號
    覆函可考（ 均見刑事卷本院上訴字第4682號卷第74、108頁
    ），經本院調得刑事卷核閱屬實，被上訴人復未到場爭執，
    則張德孟以合建為由詐取上訴人交付金錢，堪信上訴人主張
    為可採。
  (三)被上訴人之被繼承人張德孟，以不實之文件，誆稱願與上訴
    人合建，上訴人因而分別交付795萬元 ，事實上所稱之土地
    已經蓋建完成，顯屬詐欺致上訴人受有損害，上訴人以張德
    孟構成民法上侵權行為而訴請賠償損害，為有理由。
五、綜上所述，上訴人主張為可採，從而，上訴人本於侵權行為
    及繼承之法律關係，請求被上訴人給付 795萬元及自起訴狀
    繕本送達之翌日即87年 5月28日起至清償日止按週年5%計算
    之利息，為有理由，應予准許。原審就此部分為上訴人敗訴
    之判決，尚有未洽。上訴意旨指摘原判決此部分不當，求予
    廢棄改判，為有理由。爰由本院予以廢棄改判，如主文第２
    項所示。
六、據上論結，本件上訴為有理由 ，依民事訴訟法第450條、第
    78條、第463條、第385條第1項前段，判決如主文。
中    華    民    國    95    年    1    月      3    日
                  民事第七庭審判長法  官  鄭三源
                                  法  官  周美月
                                  法  官  黃嘉烈
正本係照原本作成。
如不服本判決，應於收受送達後20日內向本院提出上訴書狀，其
未表明上訴理由者，應於提出上訴後20日內向本院補提理由書狀
（均須按他造當事人之人數附繕本）上訴時應提出委任律師或具
有律師資格之人之委任狀；委任有律師資格者，另應附具律師資
格證書及釋明委任人與受任人有民事訴訟法第466條之 1第1項但
書或第2項（詳附註）所定關係之釋明文書影本。
中    華    民    國    95    年    1     月    4     日
                                  書記官  倪淑芳
附註：
民事訴訟法第466條之1（第1項、第2項）：
對於第二審判決上訴，上訴人應委任律師為訴訟代理人。但上訴
人或其他法定代理人具有律師資格者，不在此限。
上訴人之配偶、三親等內之血親、二親等內之姻親，或上訴人為
法人、中央或地方機關時，其所屬專任人員具有律師資格並經法
院認為適當者，亦得為第三審訴訟代理人。


司法院資訊處製作；財團法人民間司法改革基金會備份。
